# 三去一降一补

提问人：cpab 时间：2017-11-30 23:41:29
划入企业的会计处理 （ 1 ） 合并资产负债表。划入企业应当以被划拨企业经审计等确定并经国资监管部门批复的资产和负债的账面价值及其在被划拨企业控制权转移之前发生的变动为基础，对被划拨企业的资产负债表进行调整，调整后应享有的被划拨企业资产和负债之间的差额，计入资本公积（资本溢价） （ 2 ） 合并利润表。划入企业编制取得被划拨企业的控制权当期的合并利润表时，应包含被划拨企业自国资监管部门批复的基准日起至控制权转移当期期末发生的净利润。 （ 3 ） 合并所有者权益变动表。划入企业编制当期的合并所有者权益变动表时，应包含被划拨企业自国资监管部门批复的基准日起至控制权转移当期期末的所有者权益变动情况。 我理解： 甲国有独资企业将其持有一家60%的股权乙企业，无偿划拨给丙国有独资企业。 国资委批复的乙企业的2016 年 10 月 31 日的净资产为 100 万。丙企业取得控制权的时间为 2017 年 1 月 31 日，取得控制权日乙企业的净资产为 80 万。 2016 年 10月 31 日至 2017 年 1 月 31 日的乙企业的净利润为-20万。 丙企业合并资产负债表：按取得控制权日 2017 年 1 月 31 日乙企业的净资产 80万进行合并。 丙企业的合并利润表：应包含国资委批复 2016 年 10 月 31 日至取得控制权 2017 年 1 月 31 日企业的净利润-20万，此-20万同时转入资本公积。 即：上述处理对吗？合并利润表的范围较合并资产负债表的范围多了自国资监管部门批复的基准日 2016 年 10 月31 日起至取得控制权日 2017 年 1 月 31 日的净利润，这是为何？谢谢！

回答人：chenyiwei
（ 1 ）划入企业个别报表的处理 从上述规定中可以看出，对划入企业的会计处理是在“划入企业在取得被划拨企业的控制权之日”进行的，因此该段所规范的是划入企业通过划拨新取得对被划拨企业的控制权的情形，不包括划入企业原先即具有对被划拨企业的控制权，仅仅是管理层级变动的情况（如母公司从子公司处无偿划入孙公司股权）。因此，在按照该规定执行的时候，项目组应注意区分划入、划出方企业之间有无直接或间接的控制与被控制关系，分别采用不同的处理原则，而不是统一贷记“资本公积”。具体如下： ①如果划入、划出双方没有直接或间接的控制关系，则划入方可按照文件中的规定贷记“资本公积（资本溢价）”。 ②如果划入、划出存在直接或间接的控制关系，例如，子公司将其所持有的孙公司股权无偿划拨给母公司时，母公司作为划入方，则不应贷记“资本公积（资本溢价）”，而应当首先贷记“长期股权投资——子公司”，对目标企业的长期股权投资的入账价值大于原先的“长期股权投资——子公司”账面价值时，超出部分应视同现金股利分配，确认为投资收益。 （ 2 ）划入企业合并报表的处理 划入企业合并目标企业的报表金额应是目标企业经国资监管部门批复的资产和负债的账面价值为基础的（但也不排除“国资监管部门批复的有关金额”不同于被划拨企业的账面净资产的情况，如有差异，应以批复金额为准）；而并入合并利润表、现金流量表、所有者权益变动表的期间“应包含被划拨企业自国资监管部门批复的基准日起至控制权转移当期期末发生的净利润/现金流量/所有者权益变动情况”。因此对于划入企业的合并报表的处理，与《企业会计准则》规范的同一控制下企业合并、非同一控制下企业合并均不完全一致。此外，此类业务是将“国资监管部门批复的基准日”作为控制权转移之日的，并非按照《企业会计准则第 20 号——企业合并》及其应用指南中对“合并日”的判断标准进行的。项目组在执行相关业务时应加以关注。

提问人：lsttlstt 时间：2017-12-06 15:10:06
请教陈版主： 1 、三去一降一补会计处理文件中仅提到个别报表和合并报表，比较报表如何处理？是否调整期初数？ 2 、文件中“关于国有独资或全资企业之间无偿划拨子公司的会计处理”的适用范围，对于集团主导的集团内部国有独资或全资企业的划转适用这个文件精神还是同一控制企业合并？

回答人：chenyiwei
1 、比较报表不调整。 2 、该文件的适用范围严格限于其字面意思规定的情况，其他情况仍按企业会计准则的一般原则处理。

提问人：呼叫帮助 时间：2017-12-07 22:20:24
我正在做国办发〔 2016 〕 45 号的审计（关于国有企业职工家属区“三供一业”分离移交工作），对于划转出去的“三供一业”相关资产，我按一般的资产无偿划出处理，按划出净资产的账面价值，依次冲减资本公积、盈余公积、未分配利润是否正确？

回答人：chenyiwei
按财企[2005]62号文规定处理，冲减顺序与一般会计上相反。